【裁判字號】    94,簡上,127
【裁判日期】    950321
【裁判案由】    給付貨款
【裁判全文】
臺灣板橋地方法院民事判決             94年度簡上字第127號
上  訴  人  元贊工程有限公司
法定代理人  乙○○
訴訟代理人  陳垚祥  律師
複  代理人  楊山池  律師
            丁○○
被  上訴人  全伊工業股份有限公司
法定代理人  甲○○
上列當事人間請求給付貨款事件，上訴人對於中華民國94年4 月
27日本院三重簡易庭94年度重簡字第476 號第一審判決提起上訴
，經本院於95年3 月7 日言詞辯論終結，判決如下：
    主      文
上訴駁回。
第二審訴訟費用由上訴人負擔。
    事實及理由
一、本件被上訴人於原審起訴主張：上訴人自民國93年3 月18日
    起，陸續向被上訴人訂購敷設地坪所使用之環氧樹脂數批（
    含硬化劑；下稱系爭環氧樹脂），被上訴人均依上訴人之指
    示，將系爭環氧樹脂送至花蓮縣吉安鄉○○路○ 段168 號「
    臺灣本田汽車花蓮保養廠」（下稱本田汽車花蓮廠）之廠址
    ，交付上訴人，總計貨款為新臺幣（下同）403,941 元；詎
    上開貨款迭經被上訴人向上訴人催討，均未獲付，被上訴人
    乃於93年8 月4 日再以函文通知上訴人給付上開貨款，上訴
    人仍置之不理；被上訴人既已依約交付系爭環氧樹脂，上訴
    人自有支付買賣價金之義務，爰依買賣之法律關係，請求上
    訴人給付上開貨款等語。被上訴人於原審聲明求為判決命上
    訴人給付被上訴人403,941 元，及自支付命令送達上訴人翌
    日起至清償日止，按週年利率百分之五計算之利息；原審經
    審理後，認被上訴人之訴為有理由，而為被上訴人勝訴之判
    決，被上訴人於第二審聲明求為判決如主文第1 項所示。
二、上訴人對於其自93年3 月起，陸續向被上訴人訂購系爭環氧
    樹脂，被上訴人已依約交付系爭環氧樹脂，上訴人迄今尚未
    支付系爭環氧樹脂之貨款403,941 元等事實均無爭執，惟以
    ：上訴人於93年3 月間，因承作訴外人王鎮室內設計工程有
    限公司（下稱王鎮公司）所承攬本田汽車花蓮廠裝潢工程中
    之地面敷設分包工程，故向被上訴人訂購系爭環氧樹脂，以
    為敷設地坪之用，而上訴人因路途遙遠，且於花蓮並無配合
    之工班，乃由被上訴人推薦訴外人即被上訴人當地旗下之工
    班丙○○前往施工；惟被上訴人交付之系爭環氧樹脂，本應
    屬抗水易清洗之材質，詎系爭環氧樹脂於施工完成硬化後，
    經翌日下雨積水，竟出現水斑、並有顏色深淺不一之情形，
    致本田汽車花蓮廠不願驗收通過，並拒絕支付王鎮公司此部
    分之工程款，王鎮公司亦因而未支付此部分之工程款予上訴
    人；被上訴人所交付之系爭環氧樹脂，於施作後竟發生水斑
    及顏色深淺不一之情形，顯見系爭環氧樹脂本身有瑕疵存在
    ，被上訴人應負出賣人物之瑕疵擔保責任，上訴人自得依民
    法第359 條規定解除契約，並依同法第260 條規定請求被上
    訴人賠償其所受損害即上開未能收取之工程款，以之與本件
    貨款金額相抵銷；縱認上訴人不得解除契約，然上訴人亦得
    依民法第359 條規定，請求減少價金，減少之金額應以王鎮
    公司重行施作本件地坪敷設工程所支出之金額317,200 元，
    或被上訴人自行估計之修復費用220,290 元，及重作期間無
    法營業之損失為審酌依據；又縱認施工完成後出現之水斑及
    深淺不一等情形，並非系爭環氧樹脂本身之問題，而係丙○
    ○施工方式之瑕疵，惟上訴人係經由被上訴人之要求始將工
    程交由丙○○施作，且丙○○曾有以被上訴人提供之材料施
    作之經驗，應依被上訴人之指示施作，故被上訴人係藉丙○
    ○之施作，以達銷售其材料之經濟上目的，對於丙○○有監
    督指揮之關係，丙○○之地位類同被上訴人之債務履行輔助
    人，被上訴人自應依民法第224 條規定，對於丙○○施工方
    式不當負同一責任；再者，上訴人向被上訴人購買系爭環氧
    樹脂之際，被上訴人並未告知上訴人下雨時不能用以敷設地
    坪，及在室外敷設乾化後，如遇下雨積水會造成水斑及顏色
    深淺不一等事項，被上訴人顯有未盡告知義務之過失，上訴
    人自得依民法第227 條不完全給付之規定，請求被上訴人賠
    償其損害即修復所須支出之費用，並以之與本件貨款金額相
    抵銷；況且，上開情事亦該當於民法第227 條之2 第1 項所
    規定之情事變更，上訴人亦得聲請鈞院減少對於被上訴人之
    給付金額等語，資為抗辯。上訴人於原審未為何聲明，原審
    經審理後，為上訴人敗訴之判決，上訴人於第二審聲明求為
    判決廢棄原判決，並駁回被上訴人於原審之訴。
三、經查，被上訴人主張：上訴人自93年3 月18日起，陸續向被
    上訴人訂購系爭環氧樹脂，被上訴人已依約交付系爭環氧樹
    脂予上訴人，上訴人迄未支付系爭環氧樹脂之貨款403,941
    元等事實，業據提出與其所述相符之統一發票2 紙、貨物收
    據5 紙、送貨單7 紙（以上均影本）、被上訴人93年8 月4
    日書函1 紙等為證，且為上訴人所不爭執，自堪信為真實。
    又上訴人辯稱：系爭環氧樹脂之地坪敷設工程係由丙○○施
    作，施作完成後部分地坪發生有水斑及顏色深淺不一之情形
    等事實，亦據上訴人提出現場照片10幀為憑，且為被上訴人
    所不爭執，自亦堪信為真實。
四、上訴人辯稱：系爭環氧樹脂經施作後，所發生部分地坪有水
    斑及顏色深淺不一之情形，係因系爭環氧樹脂本身有瑕疵等
    情，然此為被上訴人所否認；從而，本件首應審究者，乃上
    訴人是否能證明系爭環氧樹脂確有瑕疵存在？經查：
  (一)本件上訴人與被上訴人間之交易，僅止於系爭環氧樹脂之買
    賣，並不含地坪之施作，此為上訴人所自承（見本院94年10
    月4 日準備程序筆錄第1 頁）；而系爭環氧樹脂經交付予上
    訴人後，由丙○○負責施作，施作完成後固有部分地坪出現
    水斑及顏色深淺不一之情形，然造成此結果之可能原因，本
    有諸端，或係因系爭環氧樹脂本身之瑕疵、或係因施作過程
    中施工方式之不當、或係因施作完成後未善為保養維護、或
    係因其他環境、人為因素之破壞等，不一而足，無論如何，
    究不能單以系爭環氧樹脂經施作完成後發現有前述水斑、顏
    色深淺不一等情形之事實，即逕予推論系爭環氧樹脂本身確
    有瑕疵存在，此先予敘明。
  (二)上訴人辯稱：被上訴人所交付之系爭環氧樹脂確有瑕疵等情
    ，並聲請訊問證人丙○○。經查，證人丙○○於本院準備程
    序中，到庭結證略以：本件系爭環氧樹脂之地坪敷設工程，
    係上訴人之法定代理人打電話找伊去施作，施作的過程中上
    訴人法定代理人大多數時間均有在現場，也有作指示，施作
    時只要將環氧樹脂與硬化劑依比例混合，再用鏝刀抹平就可
    以，伊是依照標準程序施作，用鏝刀抹平才會比較光滑，但
    當時部分地坪是上訴人法定代理人要求伊用滾筒施作，用滾
    筒的部分就會比較薄，且上訴人法定代理人有要求伊在滾筒
    施作部分多加一些甲苯進去，施作完成後發生水斑、顏色深
    淺不一的情形，伊很少碰過，因為環氧樹脂大部分都是在室
    內施作，很少作室外的，本件水斑及顏色深淺不一的情形，
    可能是因為室外露天施作的部分沒有遮起來，之後下雨積水
    ，才會產生這樣的現象，伊在施作時，並沒有發現系爭環氧
    樹脂有何異常之處，如果有異常，應該全部地坪都會發生變
    化等語（見本院94年10月4 日準備程序筆錄第3 至第6 頁）
    ，而上訴人對於其法定代理人確曾於施作過程中，指示證人
    丙○○於部分地坪改以滾筒施作並添加甲苯等事實，亦無爭
    執；依證人丙○○前揭證述內容，顯見其於施作之過程中，
    並未發現系爭環氧樹脂有任何異常之處，反係上訴人之法定
    代理人於施作過程中，未依施作之標準程序，而要求證人丙
    ○○於部分地坪改以滾筒施作，並於已依特定比例調和完成
    之系爭環氧樹脂內另行添加甲苯，至於本件工程完工後，部
    分地坪事後出現有水斑、顏色深淺不一等情形，證人丙○○
    亦無法確定其原因，僅能依經驗判斷可能係因露天施作部分
    未設置擋雨措施，天雨積水所致；是證人丙○○前開證述之
    情節，顯無從憑以認定系爭環氧樹脂確有瑕疵存在之事實，
    其理甚明；況且，倘被上訴人所交付之系爭環氧樹脂確有瑕
    疵，則以系爭環氧樹脂施作之結果，自應係全部工程之地坪
    均會出現異狀，而非僅於部分地坪出現水斑、顏色深淺不一
    之情形，此亦堪認本件工程事後所出現之上開瑕疵情形，並
    非系爭環氧樹脂本身之瑕疵所致，而係另有其他因素使然；
    從而，上訴人辯稱系爭環氧樹脂有瑕疵云云，自難憑採。
  (三)綜上所述，本件地坪敷設工程完工後，部分地坪出現有水斑
    、顏色深淺不一等情形，尚無從逕認係因系爭環氧樹脂之瑕
    疵所致，且證人丙○○之證述情節，亦不能證明系爭環氧樹
    脂確有瑕疵之事實；此外，上訴人對於其所辯系爭環氧樹脂
    有瑕疵存在乙節，復未能另行舉證以實其說，上訴人此部分
    之所辯，自無信為真實。
五、上訴人另辯稱：縱認本件施工完成後，部分地坪所出現之水
    斑及深淺不一等情形，並非系爭環氧樹脂本身之瑕疵，而係
    證人丙○○施工方式之瑕疵，惟上訴人係經由被上訴人之要
    求始將工程交由證人丙○○施作，且證人丙○○曾有以被上
    訴人提供之材料施作之經驗，應依被上訴人之指示施作，故
    被上訴人係藉證人丙○○之施作，以達銷售其材料之經濟上
    目的，對於證人丙○○有監督指揮之關係，證人丙○○之地
    位類同被上訴人之債務履行輔助人，被上訴人自應依民法第
    224 條規定，對於證人丙○○施工方式不當負同一責任等情
    ；惟查，姑不論本件施作完成後所發現之前述水斑、顏色深
    淺不一等情形，是否確為施作方式不當所致，上訴人已自承
    ：本件工程原係上訴人自行負責施作，然因工期關係，無法
    進場施作，當時材料即系爭環氧樹脂已經訂好了，要退的話
    必須賠償被上訴人，所以才與被上訴人協商找當地的工班來
    施作等語（見本院94年10月4 日準備程序筆錄第2 頁）；且
    證人丙○○亦證稱：本件係被上訴人賣材料給上訴人，被上
    訴人有將伊的電話給上訴人，上訴人之法定代理人打電話找
    伊去施作，施作過程中上訴人法定代理人大部分時間都有在
    場，也有給伊指示，被上訴人於施作過程中並未到場指示等
    語（見本院94年10月4 日準備程序筆錄第3 頁、第5 至第6
    頁），顯見上訴人係於向被上訴人訂購系爭環氧樹脂後，因
    工期關係無法自行施作，始經由被上訴人之介紹，自行委託
    證人丙○○前往施作，並非被上訴人要求將本件工程交由證
    人丙○○施作，且本件工程究係由何人施作，亦與被上訴人
    前已將系爭環氧樹脂出售予上訴人之買賣關係不生影響，被
    上訴人並無藉證人丙○○之施作以達其銷售材料經濟上目的
    之情，其對於證人丙○○亦無何指揮監督關係，反係證人丙
    ○○直接受上訴人法定代理人之現場指揮監督；是證人丙○
    ○施作本件工程，與被上訴人之債務履行，兩者間實無何關
    聯性可言，顯難認證人丙○○之地位類同於被上訴人之債務
    履行輔助人，上訴人辯稱被上訴人應依民法第224 條規定，
    對於證人丙○○施工方式之不當負同一責任云云，自屬無據
    ，甚為顯然。
六、上訴人復辯稱：上訴人向被上訴人購買系爭環氧樹脂之際，
    被上訴人並未告知上訴人下雨時不能用以敷設地坪，及在室
    外敷設乾化後，如遇下雨積水會造成水斑及顏色深淺不一等
    事項，被上訴人有未盡告知義務之過失，應負不完全給付之
    賠償責任等情；惟查，姑不論本件工程事後出現部分地坪有
    水斑、顏色深淺不一等情形，是否確與下雨積水有關（此僅
    為證人丙○○以個人經驗臆測之原因，詳前述），被上訴人
    出售之系爭環氧樹脂，其產品說明書上已明確記載：「初期
    硬化時間12小時，最大容許相對溼度75% ，水泥面含水率須
    在8%以下」等語，此有被上訴人所提出之產品說明書1 份在
    卷可稽，顯見上訴人於向被上訴人購買系爭環氧樹脂之際，
    對於系爭環氧樹脂之施工、維護條件及其限制，均已有完整
    之瞭解，難認被上訴人有何未盡告知義務之情事；況且，系
    爭環氧樹脂於交付予上訴人後，其後續之施工及保養、維護
    ，均為上訴人自行管領之範疇，亦屬上訴人應自行注意之事
    項，非可任上訴人藉詞而將之轉嫁由被上訴人承擔，其理至
    明；從而，上訴人辯稱被上訴人於出售系爭環氧樹脂之際，
    未盡其告知之義務，應負不完全給付之損害賠償責任云云，
    亦屬無據。
七、上訴人再辯稱：本件工程於施作完成後，出現前述部分地坪
    有水斑、顏色深淺不一等情形，致上訴人無法通過驗收，應
    該當於民法第227 條之2 第1 項所規定之情事變更，上訴人
    自得請求減少對於被上訴人之給付金額等情。按民法第227
    條之2 第1 項規定，契約成立後，情事變更，非當時所得預
    料，而依其原有效果顯失公平者，當事人得聲請法院增減其
    給付或變更其他原有之效果；該所謂情事變更，非當時所得
    預料，依其原有效果顯失公平者，係指情事遽變，非契約成
    立當時所得預料，依一般觀念，認為如依其原有效果顯然有
    失公平而言（最高法院93年度臺上字第2503號判決意旨參照
    ）。經查，本件被上訴人依約將系爭環氧樹脂交付予上訴人
    ，即已完成其出賣人之義務；而系爭環氧樹脂經上訴人施作
    後，發生部分地坪有水斑、顏色深淺不一等情形，致上訴人
    無法通過驗收請領工程款，此僅屬上訴人與其定作人間之承
    攬契約關係上所生之爭執，與被上訴人無涉，亦難認有何非
    契約成立當時所得預料之情事遽變、致依原有效果顯失公平
    之可言，自與前揭條文所揭櫫之情事變更原則不相合致；上
    訴人執以請求減少對於被上訴人應給付之價金，自屬無據。
八、至上訴人另聲請本院向本田汽車花蓮廠函詢當時驗收本件工
    程時所發現之瑕疵、有無將本件工程款自應給付王鎮公司之
    工程款中予以扣除、有無委託他人重行施作，及向訴外人佳
    烜股份有限公司函詢有無為本田汽車花蓮廠重行施作本件工
    程、何時施作、金額若干等事項；惟查，上開事項均僅關涉
    本田汽車花蓮廠是否已支付王鎮公司本件工程之工程款，及
    本田汽車花蓮廠是否另將本件工程是否委託他人重行施作、
    施作金額若干等，此與被上訴人所交付之系爭環氧樹脂是否
    有瑕疵、或被上訴人有無不完全給付之情事等，均無何關聯
    性，本院認尚無調查之必要，爰不予調查，併予敘明。
九、綜上所述，本件上訴人既未能證明被上訴人所交付之買賣標
    的物即系爭環氧樹脂有何瑕疵存在，且被上訴人對於本件買
    賣契約出賣人義務之履行，亦無何不完全給付之情事，而本
    件更無民法第227 條之2 第1 項情事變更原則之適用，上訴
    人辯稱被上訴人應負出賣人物之瑕疵擔保責任、不完全給付
    之賠償責任，另援引情事變更原則請求減少應給付之價金云
    云，自屬無據；從而，被上訴人依買賣之法律關係，請求上
    訴人給付系爭環氧樹脂之價金403,941 元，及自支付命令送
    達上訴人翌日起至清償日止，按週年利率百分之五計算之利
    息，即屬有據，應予准許。原審以被上訴人之訴為有理由，
    而為被上訴人勝訴之判決，並依民事訴訟法第389 條第1 項
    第3 款規定，依職權宣告假執行，核無違誤；上訴人上訴意
    旨指摘原判決不當，求予廢棄改判，為無理由，應予駁回。
十、本件事證已臻明確，兩造其餘攻擊防禦方法，核與判決結果
    無影響，爰不一一論述，附此敘明。
十一、據上論結，本件上訴為無理由，依民事訴訟法第436 條之1
    第3項 、第449 條第1 項、第78條，判決如主文。
中    華    民    國    95    年    3     月    21    日
                  民事第二庭  審判長法  官  梁宏哲
                                    法  官  潘長生
                                    法  官  劉景宜
以上正本證明與原本無異
本判決不得上訴
中    華    民    國    95    年    3     月    21    日
                              書記官  郭南宏


司法院資訊處製作；財團法人民間司法改革基金會備份。
